【裁判字號】    99,上訴,493
【裁判日期】    990331
【裁判案由】    妨害自由等
【裁判全文】
臺灣高等法院刑事判決                 99年度上訴字第493號
上  訴  人
即  被  告  丁○○
選任辯護人  劉秀琳律師
上列上訴人因妨害自由等案件，不服臺灣桃園地方法院98年度訴
字第942號，中華民國98年11月24日第一審判決（起訴案號：臺
灣桃園地方法院檢察署97年度偵字第25358號），提起上訴，本
院判決如下：
    主  文
上訴駁回。
    事實及理由
一、本案經本院審理結果，認第一審判決以上訴人即被告丁○○
    之施強暴、脅迫尚未達於剝奪他人行動自由之程度，先後三
    次所為，均係各別犯刑法第304條第1項強制罪、第277條第1
    項普通傷害罪。被告與業已判決確定之甲○○，二人就原審
    判決犯罪事實(一)、(二)、(三)有犯意聯絡，行為分擔，應論以共
    同正犯。被告與已經判決確定之甲○○，二人之上開(一)、(三)
    強制罪犯行，均以一行為同時妨害二被害人之自由，侵害二
    人之自由法益，為想像競合犯，均應從一重之強制罪處斷。
    且先後二強制罪，犯意各別，行為互殊，前者為以脅迫妨害
    人行使權利，後者為以脅迫使人行無義務之事，侵害之樣態
    及法益迥異，與所犯(二)普通傷害罪，應分論併罰。並審酌被
    告僅因細故即恣意糾眾在桃園縣中壢市中正公園之公共場所
    ，對告訴人二人為強制罪及傷害罪犯行，總計妨害告訴人二
    人行使行動自由權利長達十小時許，迄未與告訴人二人達成
    和解，且於偵查及審理中仍否認犯行，飾詞圖卸之犯後態度
    ，乙○○所受傷勢尚非嚴重等一切情狀，判決被告「丁○○
    共同犯強制罪，處拘役伍拾玖日，如易科罰金以新臺幣壹仟
    元折算壹日。又共同犯傷害罪，處拘役肆拾伍日，如易科罰
    金以新臺幣壹仟元折算壹日。又共同犯強制罪，處拘役伍拾
    玖日，如易科罰金以新臺幣壹仟元折算壹日。應執行拘役壹
    佰壹拾玖日，如易科罰金以新臺幣壹仟元折算壹日。」；認
    事用法及量刑均無不當，應予維持，並引用第一審判決書記
    載之事實、證據及理由（如附件原審判決書）。
二、被告丁○○上訴意旨仍執前詞否認犯罪，而指摘原判決不當
    。惟查：關於犯罪事實(一)部分：原審判決業已說明除告訴
    人乙○○、丙○○迭於警詢、偵查、原審之指訴外，並據證
    人潘宗衡、莊正賢證述無訛。關於犯罪事實(二)部分：原審
    判決業已說明，告訴人乙○○、丙○○於原審均結證稱：甲○○是在丁○○對在場人說「你們可以去執行任務了」之指
    令後，乙○○才被甲○○為首的在場人帶走，回來後就受傷
    了，足認丁○○所謂之「執行任務」即係指示甲○○傷害乙○○無誤；並有陽明醫院97年9月26日出具乙○○受傷之診
    斷證明書可稽。關於犯罪事實(三)部分：原審判決業已說明
    ，業據證人丙○○於原審證稱：「丁○○就說：『不然你們
    去我家簽借據，還是去你家，但是你家不方便，不然去我龍
    潭的家』」、「（為何去你家不方便？）因為我們是租房子
    ，樓下是房東」、「（當時你有無表示同意或不同意？）看
    到乙○○受傷，我也蠻害怕的，如果我說我不想去的話，我
    不曉得會發生何事」、「（你到丁○○的家中，路上是由甲○○開車的嗎？）之前是丁○○開車，到甲○○的住處之後
    ，就是甲○○開車」、「（在丁○○的家中簽借據的事，甲○○都在場嗎？）對」、「（丁○○有對你們有何恐嚇脅迫
    的言語嗎？）丁○○說如果沒有簽，就不用走了」、「（在
    龍潭丁○○的家，甲○○有無動手或口出恐嚇的話？）沒有
    動手，他只有說沒有寫不能離開，要有一個結束」等語；證
    人乙○○於原審亦結稱：「是被告要求我們先騎機車回去放
    好，他怕『阿信』會有利益跟他分錢，所以要求我們到他家
    去簽」、「（是你在寫借據之前，就已經先把身分證及健保
    卡放在我這邊，然後被逼迫寫借據的嗎？）先逼我們寫完之
    後，我們還是不能離開，所以身分證及健保卡交給他們之後
    ，他們才願意讓我們離開」、「（在丁○○家中簽借據時，
    丁○○或甲○○有對你施強暴脅迫嗎？）沒有，但在被打之
    後，我們還是很害怕的心情」、「（為何會交付身分證及健
    保卡給他們？）他們不讓我們離開」等語。與乙○○、丙○○在偵查中均結證稱：「（當時你們是自願至丁○○的住處
    嗎？）我們是被強迫的，他們每次都是一群人，我們也會怕
    」、「（當丁○○要求你們到他的住處時，你們有拒絕嗎？
    ）（丙○○答）我根本不願意去，但是我不敢表現的很強烈
    ，因為怕他們對我們不利。當時乙○○血流滿面，我很害怕
    」等語相符；認被害人二人前往丁○○龍潭住處，乙○○簽
    立系爭借據及交付身分證和健保卡，均屬遭甲○○、丁○○
    脅迫下所行無義務之事，亦已明確。至證人即業已判決確定
    之甲○○於本院否認接受被告之指示動手云云，經核無非係
    迴護被告之說詞，不足採信。至被告提出本案發生後，於97
    年10月8日在中壢「公元九年茶館」與乙○○、丙○○、甲○○、「阿信」等人會談之錄音光碟，請求本院勘驗，因其
    為審判外之陳述，無證據能力，本院認無必要。本案事證已
    明，本院認被告丁○○之上訴為無理由，應予駁回。
據上論斷，應依刑事訴訟法第373條、第368條，判決如主文。
本案經檢察官曾忠己到庭執行職務。
中    華    民    國    99    年    3     月    31    日
                  刑事第一庭審判長法  官  葉騰瑞
                                  法  官  莊明彰
                                  法  官  王炳梁
以上正本證明與原本無異。
檢察官如不服本判決，應於收受送達後10日內向本院提出上訴書
狀，其未敘述上訴之理由者並得於提起上訴後10日內向本院補提
理由書（均須按他造當事人之人數附繕本）「切勿逕送上級法院
」。
被告不得上訴。
                                  書記官  陳佳伶
中    華    民    國    99    年    3     月    31    日
附錄本案論罪科刑法條全文：
中華民國刑法第277條第1項：
傷害人之身體或健康者，處3年以下有期徒刑、拘役或1千元以下
罰金。
中華民國刑法第304條第1項：
以強暴、脅迫使人行無義務之事或妨害人行使權利者，處3年以
下有期徒刑、拘役或3百元以下罰金。
附件：
臺灣桃園地方法院刑事判決               98年度訴字第942號
公  訴  人  臺灣桃園地方法院檢察署檢察官
被      告  甲○○  男  25歲（民國○○年○○月○○日生）
                    身分證統一編號：Ｚ000000000號
                    住桃園縣中壢市○○路○段426巷23號
            丁○○  女  30歲（民國○○年○月○日生）
                    身分證統一編號：Ｚ000000000號
                    住桃園縣大園鄉○○村○○鄰○○○街9號
                    居桃園縣大園鄉○○村○○路220號2樓
上列被告因妨害自由等案件，經檢察官提起公訴（97年度偵字第
25358 號），本院判決如下︰
    主  文
甲○○共同犯強制罪，處拘役伍拾玖日，如易科罰金以新臺幣壹
仟元折算壹日。又共同犯傷害罪，處拘役肆拾伍日，如易科罰金
以新臺幣壹仟元折算壹日。又共同犯強制罪，處拘役伍拾玖日，
如易科罰金以新臺幣壹仟元折算壹日。應執行拘役壹佰壹拾玖日
，如易科罰金以新臺幣壹仟元折算壹日。
丁○○共同犯強制罪，處拘役伍拾玖日，如易科罰金以新臺幣壹
仟元折算壹日。又共同犯傷害罪，處拘役肆拾伍日，如易科罰金
以新臺幣壹仟元折算壹日。又共同犯強制罪，處拘役伍拾玖日，
如易科罰金以新臺幣壹仟元折算壹日。應執行拘役壹佰壹拾玖日
，如易科罰金以新臺幣壹仟元折算壹日。
    事  實
一、乙○○前曾借住在丁○○位在桃園縣龍潭鄉○○路365 巷11
    號3 樓之住處（下稱「龍潭住處」），因丁○○不滿乙○○
    隱瞞其與丙○○為男女朋友關係，且乙○○於借住期間尚有
    欠款未還，遂與甲○○邀約乙○○與丙○○外出談判：
  (一)於民國97年9 月25日晚間7 時許，乙○○與丙○○到達雙方
    約定之桃園縣中壢市○○路上之中正公園後，丁○○、甲○○與其他數名真實姓名、年籍不詳之成年男子，基於妨害乙○○與丙○○行使權利之犯意聯絡，共同將乙○○與丙○○
    扣留在現場，不讓乙○○與丙○○離開，甲○○、丁○○雖
    口頭佯稱乙○○與丙○○要走可以走，然只要乙○○與丙○○一想要走，甲○○、丁○○與其他數名真實姓名、年籍不
    詳之成年男子便會靠近乙○○與丙○○，並緊跟在後，致使
    乙○○與丙○○心生畏懼而不敢離開。
  (二)嗣於談判期間，丁○○、甲○○與其他數名真實姓名、年籍
    不詳之成年男子另基於傷害之犯意聯絡，由丁○○以「你們
    可以去執行任務了」之指令，指示甲○○等人共同毆打乙○○，由甲○○帶頭，其他數名真實姓名、年籍不詳之成年男
    子分別圍住乙○○，將乙○○帶往中正公園中間的遮蔽物處
    ，而由甲○○下手毆打，致使乙○○因而受有鼻、胸壁、右
    下腹挫傷之傷害。
  (三)嗣丁○○與甲○○於翌日凌晨乙○○與丙○○自中正公園騎
    機車返回附近之住處後，另基於使乙○○、丙○○行無義務
    之事之犯意聯絡，由丁○○駕車搭載乙○○與丙○○前往甲○○住處，再由甲○○駕車搭載丁○○、乙○○與丙○○前
    往丁○○龍潭住處，旋共同強迫乙○○簽立對於丁○○欠款
    新臺幣（下同）2 萬元之借據（下稱「系爭借據」）及共同
    強迫丙○○擔任保證人，並強迫乙○○、丙○○交出身分證
    、健保卡以為質押，乙○○、丙○○因先前已發生遭扣留在
    中正公園及被毆打之事而心生畏怖，對甲○○、丁○○所提
    上開要求均不敢反抗。迨系爭借據簽立完畢並交出身分證、
    健保卡後，乙○○與丙○○始能離開丁○○龍潭住處。
二、案經乙○○及丙○○訴由桃園縣政府警察局中壢分局報告臺
    灣桃園地方法院檢察署檢察官偵查後起訴。
    理  由
一、本案認定犯罪事實所引用之下列供述及非供述證據，均經本
    院依法踐行調查證據程序，檢察官及被告於言詞辯論終結前
    均不爭執各該證據之證據能力，且亦查無依法應排除其證據
    能力之情形，是該等證據之證據能力均無疑義，合先敘明。
二、上開犯罪事實，訊據被告甲○○固不否認其於97年9 月25日
    夜間有在桃園縣中壢市中正公園遇見丁○○、乙○○、丙○○等人，並於翌日清晨在丁○○龍潭住處要乙○○簽立系爭
    借據等事實，惟矢口否認有何犯罪事實欄(一)、(二)、(三)之犯行
    ，辯稱：伊到中正公園是為了排粗工，只是剛好遇到丁○○
    、乙○○、丙○○等人，當晚10、11時許伊就離開中正公園
    ；伊只有拍乙○○的肩膀，要乙○○跟他走去談一談，並無
    動手云云。又訊據被告丁○○固不否認其於97年9 月25日夜
    間約乙○○、丙○○等人到中正公園商談感情及債務問題，
    並於翌日清晨以系爭車輛搭載乙○○、丙○○及甲○○前往
    其龍潭住處，並要乙○○簽立系爭借據，且扣留乙○○、丙○○之身分證、健保卡等事實，惟矢口否認有何犯罪事實欄
    (一)、(二)、(三)之犯行，辯稱：伊與乙○○與丙○○見面只是為
    了要還書，伊未限制乙○○與丙○○之行動，亦未授意甲○○毆打乙○○，乙○○確實對伊有欠款，所以告訴乙○○如
    果無法還清的話，就到伊龍潭住處寫借據給伊，質押身分證
    、健保卡乃系爭借據所載明，伊因龍潭住處無影印機，才要
    乙○○與丙○○先交出身分證、健保卡云云。經查：
  (一)上開犯罪事實，業據證人即告訴人乙○○、丙○○迭於警詢
    、偵查、準備程序及審判中指訴綦詳，觀告訴人2 人在偵查
    及審理中之結證前後一致，陳述詳明，互核情節相符，若非
    親身經歷，必無法為此具體翔實之證述；且告訴人2 人與被
    告2 人並無恩怨，此亦為被告甲○○所自承，是告訴人2 人
    當無甘冒誣告及偽證處罰之風險而為虛偽指訴、結證之可能
    ，堪認其等所言不虛，殊值採憑。此外復有乙○○之陽明醫
    院97年9 月26日診斷證明書、系爭借據影本各1 紙在卷可稽
    ，應認均與事實相符。
  (二)犯罪事實(一)部分：
    1.被告丁○○辯稱當晚係伊友人「阿信」約伊及乙○○、丙○○在中正公園見面，伊不知道被告甲○○也會在場，甲○○當時係與女朋友在一起云云；被告甲○○辯稱伊在現
      場排粗工，並未靠近丁○○等人，是後來丁○○發生爭吵
      ，伊才稍微過去了解云云。然不惟甲○○準備程序及審判
      中均不曾提及自己和女朋友在一起，且其先稱在97年9 月
      26日凌晨2 點半有到中正公園，因為當天早上要在那裡集
      合出發去工作，只有看到丁○○、乙○○、丙○○3 個人
      ，沒有其他人和他們一起談判（見審查卷第36頁），其後
      改稱97年9 月25日晚上7 時許到中正公園等工頭，離開中
      正公園已經超過11點半，之後沒有再回去（見本院卷第30
      頁及背面），最後改稱有在場，然仍否認有何妨害乙○○
      、丙○○離開之犯行，其辯解前後矛盾，顯非可採。
    2.證人潘宗衡於審理中結證稱伊於97年9 月26日凌晨快1 點
      時在家接到電話，表示要問伊關於乙○○的問題，伊遂前
      往中正公園，甲○○、丁○○、乙○○、丙○○及其他不
      認識的人均在現場，丁○○問伊問了將近1小 時，伊被問
      問題的過程中，甲○○、乙○○、丙○○等人也在附近，
      後來丁○○問完伊叫伊先走，伊離開時甲○○、丁○○、
      乙○○、丙○○都還在現場等語。證人莊正賢於審理中結
      證稱案發當日凌晨甲○○開丁○○的車載乙○○去伊公司
      找伊，伊才被帶到中正公園的，丁○○向伊討債，並與甲○○等6 、7 人不讓伊走，伊聯繫伊母帶錢來，伊母亦遭
      到丁○○、甲○○等人圍住車子，當時乙○○、丙○○亦
      在附近，雖然未被圍但也未離開，伊被扣留在現場約1 小
      時，給丁○○錢後方得與伊母離去等語。是2 位證人雖未
      在場見聞乙○○、丙○○遭甲○○、丁○○妨害行動自由
      之舉動，然就現場甲○○、丁○○人多勢眾，且甲○○確
      實在場之情，已證述明確，況證人莊正賢被圍之際，乙○○、丙○○竟未趁隙離開或報警，足認乙○○、丙○○當
      時行動自由意志已被壓制，故不敢有任何動作，是甲○○
      、丁○○與其他數名真實姓名、年籍不詳之成年男子自案
      發當晚7 時許起，迄翌日凌晨2 位證人離去之期間，共同
      將乙○○與丙○○扣留在現場，不讓乙○○與丙○○離開
      之事實，堪信為真。
    3.況丙○○於偵查中結證稱伊當晚11時就說要離開了（見偵
      卷第37頁），翌日凌晨也一直對甲○○、「阿信」說要離
      開，但當伊要離開時，就被他們叫住不讓伊走（見偵卷第
      82頁）等語，茍無妨害乙○○、丙○○行使行動自由權利
      之情，丙○○豈會到翌日凌晨尚留在中正公園？是甲○○
      、丁○○等人對乙○○、丙○○所稱「要走可以走」，顯
      非真意，且甲○○、丁○○等人以眼神、藉故叫住丙○○
      、緊跟在後等方式，妨害丙○○行使行動自由權利，更使
      丙○○心生畏懼，故丙○○甚至結證稱伊感覺「要走可以
      走」是恐嚇的言語（見本院卷第64頁）。又乙○○於偵查
      中結證稱丁○○當時對伊有「不管你用何種方式，不論是
      用偷、搶、騙你一定要生出兩萬塊出來，不然你就不用離
      開這邊」之言語威脅（見偵卷第36頁），丙○○於偵查中
      亦結證稱「阿信」當著丁○○的面叫伊把乙○○欠丁○○
      的錢拿出來，如果伊拿不出來，等下會發生何事不知道；
      丁○○在開始的時候也說出「今天不管去偷去搶，不然你
      們都不用離開這裡了」（見偵卷第82頁）等語，可證甲○○、丁○○等人確實有利用言詞、肢體動作、眼神、人數
      優勢等情狀，致使乙○○、丙○○心生畏懼，以達妨害乙○○、丙○○行使行動自由權利而無法離開中正公園之目
      的。
  (三)犯罪事實(二)部分，甲○○於偵訊中稱：「（問：你有無動手
    毆打乙○○？）沒有」、「（問：為何乙○○會受有傷害？
    ）他自己撞到東西」、「（問：為何乙○○會自己撞到東西
    ？）我不知道，那邊很多柱條，他自己走一走就撞到東西了
    」（見偵卷第38頁）云云，嗣於審理中矢口否認動手毆打乙○○，辯稱只有帶乙○○到旁邊談一談，卻對乙○○撞到東
    西一事隻字不提，對照甲○○於案發最初的警詢中亦未提及
    乙○○撞到東西，顯見前揭置辯實屬臨訟卸責，不足採信。
    且丙○○於審理中結證稱乙○○被甲○○帶走後，回來即有
    流鼻血，用衣角遮著，眼鏡是拿下來的，伊把乙○○手撥開
    ，血就一直流，伊當時有問乙○○為何受傷，乙○○當時雖
    無表示，眼神有看著甲○○，事後才告訴伊是甲○○所為（
    見本院卷第63頁）等語，核與乙○○自述被甲○○帶往中正
    公園中間的遮蔽物處毆打之經過相符，又乙○○於偵查中結
    證稱：「（問：對被告說你是自己撞傷的有何意見？）我自
    己撞傷不可能撞成這樣，我確實是被打的」（見偵卷第39頁
    ）等語，對照乙○○診斷證明書所載之傷勢，依經驗法則不
    可能係撞到柱條所致，是甲○○傷害乙○○一節，堪予認定
    。又乙○○、丙○○均結證稱甲○○是在丁○○對在場人說
    「你們可以去執行任務了」之指令後，乙○○才被甲○○為
    首的在場人帶走，回來後就受傷了，足認丁○○所謂之「執
    行任務」即係指示甲○○傷害乙○○，故丁○○辯稱伊本來
    和丙○○在聊天，聊一聊，乙○○就走過來說他受傷了（見
    審查卷第30頁背面）云云，顯與事實不符，亦不足採信，丁○○與甲○○有傷害乙○○之犯意聯絡，而推由甲○○下手
    實行傷害行為，已臻明確。
  (四)犯罪事實(三)部分，被告丁○○於準備程序中稱：「因為乙○○受傷了，我覺得這裡（中正公園）太恐怖了……我叫他簽
    一份切結書給我，我開車載他們兩位去我家，切結書是在我
    家簽的」（見審查卷第30頁背面）云云，嗣於本院審理中稱
    ：「當天晚上我有問他要去他們家或是去我家寫借據，他說
    要去我家寫，由我一個人開車去他家載他們2 個到我龍潭家
    中去簽借據」（見本院卷第49頁）云云。然觀丙○○於審理
    中結證稱：「丁○○就說：『不然你們去我家簽借據，還是
    去你家，但是你家不方便，不然去我龍潭的家』」、「（問
    ：為何去你家不方便？）因為我們是租房子，樓下是房東」
    、「（問：當時你有無表示同意或不同意？）看到乙○○受
    傷，我也蠻害怕的，如果我說我不想去的話，我不曉得會發
    生何事」、「（問：你到丁○○的家中，路上是由甲○○開
    車的嗎？）之前是丁○○開車，到甲○○的住處之後，就是
    甲○○開車」、「（問：在丁○○的家中簽借據的事，甲○○都在場嗎？）對」、「（問：丁○○有對你們有何恐嚇脅
    迫的言語嗎？）丁○○說如果沒有簽，就不用走了」、「（
    問：在龍潭丁○○的家，甲○○有無動手或口出恐嚇的話？
    ）沒有動手，他只有說沒有寫不能離開，要有一個結束」等
    語；乙○○於審理中亦結證稱：「是被告要求我們先騎機車
    回去放好，他怕『阿信』會有利益跟他分錢，所以要求我們
    到他家去簽」、「（問：是你在寫借據之前，就已經先把身
    分證及健保卡放在我這邊，然後被逼迫寫借據的嗎？）先逼
    我們寫完之後，我們還是不能離開，所以身分證及健保卡交
    給他們之後，他們才願意讓我們離開」、「（問：在丁○○
    家中簽借據時，丁○○或甲○○有對你施強暴脅迫嗎？）沒
    有，但在被打之後，我們還是很害怕的心情」、「（問：為
    何會交付身分證及健保卡給他們？）他們不讓我們離開」等
    語（均見本院98年11月10日審判筆錄），足認乙○○、丙○○在經歷中正公園被圍、乙○○當場被打到鼻血直流之事件
    後，業已心生畏怖，對於丁○○、甲○○當下之要求，已喪
    失勇於拒絕之自由意志，此亦與2 人在偵查中均結證稱：「
    （問：當時你們是自願至丁○○的住處嗎？）我們是被強迫
    的，他們每次都是一群人，我們也會怕」、「（問：當丁○○要求你們到他的住處時，你們有拒絕嗎？）（丙○○答）
    我根本不願意去，但是我不敢表現的很強烈，因為怕他們對
    我們不利。當時乙○○血流滿面，我很害怕」等語相符，是
    以2 人前往丁○○龍潭住處、乙○○簽立系爭借據及2 人交
    付身分證和健保卡，均屬遭甲○○、丁○○脅迫下所行無義
    務之事。且乙○○縱對丁○○有欠款，依乙○○、丙○○結
    證所述丁○○出示之單據，金額亦未達2 萬元，是丁○○、
    甲○○要乙○○償還2 萬元、丙○○為保證人，顯然無據，
    是此部分犯行，亦已明確。
  (五)綜上，甲○○、丁○○雖以前揭情詞置辯，然前後說詞多有
    矛盾，彼此間亦多有扞格，且與常情不符，均難採信。故本
    案事證明確，被告2 人犯行均堪認定，應依法論科。
三、按行為人以使人行無義務之事或妨害人行使權利為目的，而
    其強暴、脅迫已達於剝奪人行動自由之程度者，固只成立刑
    法第302 條第1 項之剝奪他人行動自由罪，然苟行為人之施
    強暴、脅迫尚未達於剝奪他人行動自由之程度者，即難論以
    該條之罪（最高法院89年度臺上字第51號判決參照）。是刑
    法第302 條之罪，既以私行拘禁為其非法剝奪人行動自由之
    例示，則該罪在手段上，其行為自須達到與私行拘禁相類之
    程度始足當之；倘其目的在妨害人行使權利或使人行無義務
    之事，雖被害人之意思決定自由已受剝奪，但其行動自由尚
    未喪失，則屬同法第304 條之範圍，不構成剝奪他人行動自
    由罪。稽本案被害人乙○○、丙○○之行動自由雖受妨害，
    但尚未達於私行拘禁相類之程度，公訴意旨認被告犯罪事實
    (一)係涉犯刑法第302 條第1 項之罪，容有誤會，惟其起訴之
    基本社會事實及法益同一，本院自得變更起訴法條。核被告
    2 人先後3 次所為，均係各別犯共同強制罪、共同傷害罪及
    共同強制罪。2 人就犯罪事實(一)、(二)、(三)有犯意聯絡，行為
    分擔，應論以共同正犯。被告2 人之上開強制犯行，均以1
    行為同時妨害2 被害人之自由，侵害2 人之自由法益，為想
    像競合犯，均應從一重之強制罪處斷。且先後2 強制罪，犯
    意各別，行為互殊，前者為以脅迫妨害人行使權利，後者為
    以脅迫使人行無義務之事，侵害之樣態及法益迥異，應分論
    併罰。爰審酌被告2 人僅因細故即恣意糾眾在中正公園之公
    共場所，對告訴人2 人為強制罪及傷害罪犯行，總計妨害告
    訴人2 人行使行動自由權利長達10小時許，迄未與告訴人2
    人達成和解，且於偵查及審理中仍否認犯行，飾詞圖卸，毫
    無悔意，犯後態度甚不佳，乙○○所受傷勢尚非嚴重等一切
    情狀，量處如主文所示之刑，並定其應執行刑及諭知易科罰
    金之折算標準，以資懲儆。
四、按於執行審判職務之公署審判時或於檢察官偵查時，證人、
    鑑定人、通譯於案情有重要關係之事項，供前或供後具結，
    而為虛偽陳述者，處7 年以下有期徒刑，刑法第168 條定有
    明文。查甲○○於本院審理中以證人身分供前具結證稱：「
    （問：當天你待到何時？）11點多快12點」、「（問：你有
    聽到丁○○說可以開始行動的話？）沒有聽到」、「（問：
    你把乙○○帶到旁邊，還有其他人跟過去嗎？）我先帶乙○○單獨到旁邊，後來有2 個排粗工的，來看什麼事情」、「
    （問：你是否確實是11點多就離開？）確實」（見本院98年
    11月10日審判筆錄）云云，經核全卷事證，上開結證顯與事
    實不符，足認有虛偽陳述之情甚明，此部分應由檢察官依法
    訴追，特此指明。
據上論斷，應依刑事訴訟法第299 條第1 項前段、第300 條，刑
法第28條、第277 條第1 項、第304 條第1 項、第55條、第41條
第1 項前段、第51條第6 款，刑法施行法第1 條之1 ，判決如主
文。
本案經檢察官楊凱真到庭執行職務。
中    華    民    國    98    年    11    月    24    日
                  刑事第七庭審判長法  官  蕭世昌
                                  法  官  蔡世芳
                                  法  官  毛松廷
以上正本證明與原本無異。
如不服本判決應於收受判決後10日內向本院提出上訴書狀，並應
敘述具體理由。其未敘述上訴理由者，應於上訴期間屆滿後20日
內向本院補提理由書( 均須按他造當事人之人數附繕本) 「切勿
逕送上級法院」。
                                  書記官  陳恩如
中    華    民    國    98    年    11    月    24    日
附錄本判決論罪科刑之法條：
中華民國刑法第300條
（收藏隱避被略誘人罪）
意圖營利，或意圖使被略誘人為猥褻之行為或性交，而收受、藏
匿被略誘人或使之隱避者，處 6 月以上 5 年以下有期徒刑，得
併科 5 百元以下罰金。
前項之未遂犯罰之。
中華民國刑法第277條
（普通傷害罪）
傷害人之身體或健康者，處 3 年以下有期徒刑、拘役或 1 千元
以下罰金。
犯前項之罪因而致人於死者，處無期徒刑或 7 年以上有期徒刑
；致重傷者，處 3 年以上 10 年以下有期徒刑。
中華民國刑法第304條
（強制罪）
以強暴、脅迫使人行無義務之事或妨害人行使權利者，處 3 年
以下有期徒刑、拘役或 3 百元以下罰金。
前項之未遂犯罰之。

司法院資訊處製作；財團法人民間司法改革基金會備份。
